【裁判字號】    99,訴,2028
【裁判日期】    990816
【裁判案由】    毒品危害防制條例
【裁判全文】
臺灣板橋地方法院刑事判決              99年度訴字第2028號
公  訴  人  臺灣板橋地方法院檢察署檢察官
被      告  甲○○
上列被告因違反毒品危害防制條例案件，經檢察官提起公訴（99
年度毒偵字第3688號），被告於準備程序中就被訴事實為有罪之
陳述，本院合議庭裁定由受命法官獨任行簡式審判程序，並判決
如下：
    主    文
甲○○施用第一級毒品，累犯，處有期徒刑拾月，第一級毒品海
洛因壹包（驗餘淨重０點二八五０公克）沒收銷燬，注射針筒參
支沒收之。又施用第二級毒品，累犯，處有期徒刑陸月，扣案第
二級毒品甲基安非他命壹包（驗餘淨重０點０六三七八克）沒收
銷燬，吸食器壹組沒收之。應執行有期徒刑壹年貳月，扣案第一
級毒品海洛因壹包（驗餘淨重０點二八五０公克）、第二級毒品
甲基安非他命壹包（驗餘淨重０點０六三七八克）均沒收銷燬，
注射針筒參支、吸食器壹組均沒收之。
    事    實
一、甲○○前於民國89年間因施用毒品案件，經觀察勒戒後認無
    繼續施用毒品之傾向，於90年1 月5 日獲釋出所，並經臺灣
    板橋地方法院檢察署檢察官以89年度毒偵字第7679號為不起
    訴處分確定。又於其後5 年內之90年7 月24日為警查獲前1
    、2 日內之某時起至91年10月28日期間連續施用第一級毒品
    ，及於90年7 月24日為警查獲前數日內某時、自不詳時間起
    至91年10月下旬某日期間連續施用第二級毒品，經觀察勒戒
    後認有繼續施用毒品之傾向，於91年12月24日入戒治處所接
    受強制戒治（其後經歷停止戒治及撤銷停止戒治後，再於92
    年11月11日入戒治處所接受強制戒治至93年1 月9 日為止）
    ，而其此次施用第一、二級毒品犯行經檢察官依法起訴後，
    則經本院以92年度訴字第171 號判處有期徒刑8 月、4 月，
    應執行有期徒刑10月確定。另於91年間因偽造文書等案件，
    經本院以92年度訴字第847 號判處有期徒刑6 月、6 月，應
    執行有期徒刑10月確定，復經本院以92年度聲字第2072號裁
    定就前揭4 罪定應執行刑為有期徒刑1 年10月確定。再於93
    年間因施用第一級毒品案件，經本院以93年度訴字第352 號
    判處有期徒刑1 年確定，嗣此罪刑與前揭應執行有期徒刑1
    年10月自93年1 月9 日起合併執行後，至95年3 月21日假釋
    期滿獲釋出監，同時交付保護管束，至95年8 月16日保護管
    束期滿，視為已執行完畢。
二、詎仍不思戒除毒癮，猶於99年4 月22日凌晨2 、3 時許，在
    其位於臺北縣土城市○○路○ 段267 巷13號3 樓D 室之原住
    處內，以注射針筒注射之方式，施用第一級毒品海洛因1 次
    。稍後約5 分鐘左右，另在同址以將甲基安非他命結晶置入
    玻璃球後點火燒烤吸入其煙霧之方式，施用第二級毒品甲基
    安非他命1 次。嗣經警於同日15時30分許持搜索票前往上址
    進行搜索，當場扣得第一級毒品海洛因1 包（原淨重0.2870
    公克，驗餘淨重0.2850公克）、第二級毒品甲基安非他命1
    包（原淨重0.6380公克，驗餘淨重0.6378公克）、注射針筒
    3 支及吸食器1 組。其後，甲○○亦同意接受員警採尿，經
    警將其尿液送請檢驗後，確認其尿液呈嗎啡及甲基安非他命
    陽性反應，因而查悉上情。
三、案經臺北縣政府警察局新莊分局報請臺灣板橋地方法院檢察
    署檢察官偵查後起訴。
    理    由
一、上開犯罪事實，業據被告於本院審理時自白不諱，而其尿液
    經送請檢驗後，確呈嗎啡及甲基安非他命陽性反應乙節，有
    臺灣檢驗科技股份有限公司濫用藥物檢驗報告附卷可稽（毒
    偵卷第47頁），另扣案白色結晶及白色粉末各1 包經送請交
    通部民用航空局航空醫務中心鑑定後，確認分別含有第一級
    毒品海洛因及第二級毒品甲基安非他命成分，有該中心毒品
    鑑定書在卷可查（本院卷第28、29頁），足徵被告前開自白
    應與事實相符，堪可採信。綜上，本案事證明確，被告犯行
    堪以認定。
二、次按觀察、勒戒或強制戒治執行完畢釋放後，5 年內再犯施
    用第一、二級毒品之罪者，檢察官應依法追訴，毒品危害防
    制條例第23條第2 項定有明文。又施用第一、二級毒品為犯
    罪行為，毒品危害防制條例第10條定有處罰明文。故施用第
    一、二級毒品者，依前揭規定本應科以刑罰。惟基於刑事政
    策，對合於一定條件之施用者，則依同條例第20條、第23條
    之規定，施以觀察、勒戒及強制戒治之保安處分。又毒品危
    害防制條例於92年7 月9 日修正公布，自93年1 月9 日施行
    ，其中第20條、第23條將施用毒品之刑事處遇程序，區分為
    「初犯」及「5 年內再犯」、「5 年後再犯」。依其立法理
    由之說明：「初犯」，經觀察、勒戒或強制戒治後，應為不
    起訴處分或不付審理之裁定；經觀察、勒戒或強制戒治執行
    完畢釋放後，「5 年內再犯」者，因其再犯率甚高，原實施
    之觀察、勒戒及強制戒治既已無法收其實效，爰依法追訴或
    裁定交付審理。至於經觀察、勒戒或強制戒治執行完畢釋放
    後，「5 年後再犯」者，前所實施之觀察、勒戒或強制戒治
    已足以遮斷其施用毒品之毒癮，為期自新及協助其斷除毒癮
    ，仍適用「初犯」規定，先經觀察、勒戒或強制戒治之程序
    。從而依修正後之規定，僅限於「初犯」及「五年後再犯」
    二種情形，始應先經觀察、勒戒或強制戒治程序。倘被告於
    5 年內已再犯，經依法追訴處罰，縱其第3 次（或第3 次以
    上）再度施用毒品之時間，在初犯經觀察、勒戒或強制戒治
    執行完畢釋放5 年以後，已不合於「5 年後再犯」之規定，
    且因已於「5 年內再犯」，顯見其再犯率甚高，原實施觀察
    、勒戒或強制戒治，已無法收其實效，即應依該條例第10條
    處罰。至於第3 次（或第3 次以上）施用毒品之時間，是否
    宜有期間限制？以多久為適宜？則分屬刑事政策、專門醫學
    之範圍，非審判機關所能決定，有待循立法途徑解決（最高
    法院97年度第5 次刑事庭會議參照，其決議之法律問題提案
    內容：「毒品危害防制條例於92年7 月9 日修正公布，自93
    年1 月9 日施行，則被告於毒品危害防制條例修正前，初犯
    施用毒品罪，又於5 年內第2 次再犯，經依修正前毒品危害
    防制條例規定，追訴處罰同時並施以強制戒治，嗣於毒品危
    害防制條例修正公布並施行後，於第2 次強制戒治期滿5 年
    後，第3 次再犯施用毒品罪，被告是否應依毒品危害防制條
    例第10條規定處罰？」）。本案被告經觀察勒戒後，業於90
    年1 月5 日獲釋出所，惟又於其後5 年內之90、91年間犯連
    續施用第一級毒品罪及連續施用第二級毒品罪，經本院以92
    年度訴字第171 號判處有期徒刑8 月、4 月，應執行有期徒
    刑10月確定後，業於95年8 月16日執行完畢，有臺灣高等法
    院被告前案紀錄表及本院前揭判決各1 份附卷足參，依據前
    揭說明，被告應已符合毒品危害防制條例第23條第2 項「5
    年內再犯」之要件，則檢察官對其提起公訴，應屬合法。
三、核被告所為，係犯毒品危害防制條例第10條第1 項之施用第
    一級毒品罪及同條第2 項之施用第二級毒品罪。其施用前、
    後持有第一、二級毒品之低度行為，應分別為其施用第一、
    二級毒品之高度行為所吸收，不另論罪。又被告實施此2 犯
    罪之時間不同、施用毒品種類及方式有別，顯係基於個別犯
    意所為，應予分論併罰之。次查被告於90、91年間因施用第
    一、二級毒品案件本院以92年度訴字第171 號判處有期徒刑
    8 月、4 月，應執行有期徒刑10月確定。又於91年間因偽造
    文書等案件，經本院以92年度訴字第847 號判處有期徒刑6
    月、6 月，應執行有期徒刑10月確定。嗣前揭4 罪經本院以
    92年度聲字第2072號裁定定應執行刑為有期徒刑1 年10月確
    定。再於93年間因施用第一級毒品案件，經本院以93年度訴
    字第352 號判處有期徒刑1 年確定。嗣此罪刑與前揭應執行
    有期徒刑1 年10月自93年1 月9 日起合併執行後，至95年3
    月21日假釋期滿獲釋出監，同時交付保護管束，至95年8 月
    16日保護管束期滿，視為已執行完畢乙節，有臺灣高等法院
    被告前案紀錄表附卷可稽，其於前述有期徒刑執行完畢後5
    年內，再故意犯本案有期徒刑之罪，屬累犯，應依法加重其
    刑。爰審酌被告有多次施用毒品前案紀錄，卻猶執意再犯，
    足見其素行不端，兼衡其犯罪之動機目的，智識程度，施用
    毒品非但戕害自己身心，亦妨害社會善良秩序，及其犯後坦
    認犯行態度良好等一切情狀，分別量處如主文所示之刑，並
    定其應執行之刑。扣案白色粉末及白色結晶各1 包分屬第一
    級毒品海洛因及第二級毒品甲基安非他命，爰依毒品危害防
    制條例第18條第1 項前段沒收銷燬之。又扣案注射針筒3 支
    及吸食器1 組則係被告所有供其犯前開2 罪所用之物，併依
    刑法第38條第1 項第2 款沒收之。
四、按除被告所犯為死刑、無期徒刑、最輕本刑為3 年以上有期
    徒刑之罪或高等法院管轄第一審案件者外，於前條第1 項程
    序進行中，被告先就被訴事實為有罪之陳述時，審判長得告
    知被告簡式審判程序之旨，並聽取當事人、代理人、辯護人
    及輔佐人之意見後，裁定進行簡式審判程序，刑事訴訟法第
    273 條之1 第1 項定有明文。本案被告被訴施用第一級毒品
    罪之法定本刑為「6 月以上5 年以下有期徒刑」，施用第二
    級毒品罪之法定本刑為「3 年以下有期徒刑」，其於本院準
    備程序期日就被訴事實為有罪之陳述後，經告知被告簡式審
    判程序之旨，並聽取被告及檢察官之意見後，本院合議庭認
    宜改用簡式審判程序，乃裁定由受命法官獨任行簡式審判程
    序審理之，附此說明。
據上論斷，應依刑事訴訟法第273 條之1 第1 項、第299 條第1
項前段，毒品危害防制條例第10條第1 、2 項、第18條第1 項前
段，刑法第11條前段、第47條第1 項、第51條第5 款、第38條第
1 項第2 款，判決如主文。
本案經檢察官林慈雁到庭執行職務。
中    華    民    國    99    年    8     月    16    日
                  刑事第十三庭  法  官  楊明佳
以上正本證明與原本無異。
如不服本判決應於收受送達後10日向本院提出上訴書狀，並應敘
述具體理由；其未敘述上訴理由者，應於上訴期間屆滿後20日內
向本院補提理由書（均須按他造當事人之人數附繕本）「切勿逕
送上級法院」。
                                書記官  林金良
中    華    民    國    99    年    8     月    17    日
附錄本案論罪科刑法條全文
毒品危害防制條例第10條
施用第一級毒品者，處六月以上五年以下有期徒刑。
施用第二級毒品者，處三年以下有期徒刑。

司法院資訊處製作；財團法人民間司法改革基金會備份。
